【裁判字號】    99,聲,2558
【裁判日期】    991209
【裁判案由】    聲請單獨宣告沒收違禁物
【裁判全文】
臺灣臺北地方法院刑事裁定              99年度聲字第2558號
聲  請  人  臺灣臺北地方法院檢察署檢察官
被      告  周信達
上列聲請人聲請單獨宣告沒收違禁物案件（98年度戒毒偵字第13
1號），本院裁定如下：
    主  文
扣案如附表所示之物均沒收銷燬。
其餘聲請駁回。
    理  由
一、聲請意旨略以：被告周信達分別於下列時地為警查獲施用毒
    品：(一)臺北市政府警察局中山分局於民國97年1月30日下午5
    時許，在臺北市○○區○○路1段136巷16弄9號5樓503 室，
    查獲被告非法施用第一級毒品海洛因、第二級毒品甲基安非
    他命，並扣得被告持有如附表編號1、2所示之物；(二)臺北市
    政府警察局萬華分局於96年3月29日晚上6時許，在臺北市○
    ○區○○街前159 號前，查獲被告非法施用第二級毒品甲基
    安非他命，並扣得如附表編號3 所示之物；(三)臺北縣政府警
    察局三重分局於96年8月21日晚上8時30分，在臺北縣三重市
    ○○街120 號前，查獲被告非法施用第二級毒品甲基安非他
    命，並扣得內含第二級毒品甲基安非他命之殘渣袋及吸食器
    各1組；(四)臺北市政府警察局中山分局於96年9月3 日晚上10
    時50分，在臺北縣三重市○○○路221 巷22號前，查獲被告
    施用第二級毒品甲基安非他命，並扣得如附表編號4 所示之
    物、內含甲基安非他命殘渣之玻璃球1 個。上開扣案毒品及
    專供施用之器具，有交通民用航空局航空醫務中心97年2 月
    18日、96年5月11日毒品鑑定書2紙在卷可稽，並有臺灣高等
    法院97年度上訴字第3665號判決、96年9月3日被告遭查獲之
    毒品、吸食器檢驗結果照片乙紙及另案臺灣板橋地方法院檢
    察署96年度偵字第20318 號卷所附交通部民用航空局航空醫
    務中心毒品鑑定書存卷可參，被告亦坦稱：96年8 月21日遭
    查扣之吸食器及殘渣袋均是其於96年8 月19日施用甲基安非
    他命後所留之物等語。經查扣案之海洛因、甲基安非他命均
    係違禁品，扣案之殘渣袋、吸食器、玻璃球亦係專供被告施
    用毒品之物，依毒品危害防制條例第18條第1 項規定為違禁
    物，爰依法聲請單獨宣告沒收銷燬等語。
二、按查獲之第一、二級毒品及專供製造或施用第一、二級毒品
    之器具，不問屬於犯人與否，均沒收銷燬之；又違禁物或專
    科沒收之物得單獨宣告沒收。毒品危害防制條例第18條第 1
    項前段、刑法第40條第 2項分別定有明文。再違禁物未經裁
    判沒收者，應由檢察官聲請法院以裁定沒收之。司法院18年
    院字第67號解釋得資參照。經查：被告所違反之毒品防制條
    例案件，經本院以96年度毒聲字第507 號裁定送觀察、勒戒
    後，因有繼續施用傾向，復經本院以97年度毒聲字第368 號
    裁定令入戒治處所施以強制戒治，並經臺灣高等法院以97年
    度毒抗字第248 號裁定駁回抗告確定，嗣戒治期滿，亦經臺
    灣臺北地方法院檢察署以98年度戒毒偵字第131 號為不起訴
    處分，有上開裁定書及不起訴處分書在卷可憑。而聲請意旨
    (一)所扣得附表編號1、2所示之物，經送具專門鑑定毒品能力
    之交通部民用航空局航空醫務中心鑑驗，確含第一級毒品海
    洛因及第二級毒品甲基安非他命成分，有該中心97年2 月18
    日航藥鑑字第0970687 號毒品鑑定書附卷可稽（見臺灣臺北
    地方法院檢察署97年毒偵字第678 號卷第63頁）；又聲請意
    旨(二)所扣得附表編號3 所示之物，經送具專門鑑定毒品能力
    之交通部民用航空局航空醫務中心鑑驗，確含第二級毒品甲
    基安非他命成分，有該中心96年5月11日航藥鑑字第0960397
    號毒品鑑定書附卷可稽（見臺灣臺北地方法院檢察署96年毒
    偵字第1175號卷第42頁）；另聲請意旨(四)所扣得附表編號 4
    所示之物，亦含有甲基安非他命成分，有交通部民用航空局
    航空醫務中心毒品鑑定書附於另案臺灣板橋地方法院檢察署
    96年度偵字第20318 號卷可憑（見臺灣臺北地方法院檢察署
    99年度聲沒字第263 號卷所附臺灣高等法院97年度上訴字第
    3665號判決書）。上開扣案之海洛因及甲基安非他命依毒品
    危害防制條例第2條第2項第1、2款規定分別為第一、二級毒
    品，係違禁物，是聲請人就此部分聲請單獨宣告沒收銷燬，
    核與前揭規定尚無不合，應予准許，爰裁定如主文第1 項所
    示。
三、另按毒品危害防制條例第18條第1 項前段規定所稱「專供」
    施用毒品之器具，係指器具本身之性質上係「專」以供施用
    毒品者而言；若通常可供、或原本係供他項用途之器具，以
    之施用毒品，則非屬之。查聲請意旨(三)所扣得之殘渣袋1 個
   、及聲請意旨(四)所扣得含殘渣玻璃球1個，並無證據證明該等
    物品上含有甲基安非他命成分而無法析離，非屬違禁物，與
    聲請意旨(三)所扣得之吸食器1 組，性質上顯非專供施用毒品
    之器具，自無從依毒品危害防制條例第18條第1 項前段規定
    沒收銷燬之。聲請人就此部分聲請單獨宣告沒收銷燬，於法
    不合，應予駁回，爰裁定如主文第2 項所示。
四、依刑事訴訟法第220條，毒品危害防制條例第18條第1項前段
    ，刑法第40條第2項，裁定如主文。
中    華    民    國    99    年    12    月    9     日
                        刑事第十四庭  法  官  賴武志
上正本證明與原本無異。
如不服本裁定，應於裁定送達後5 日內向本院提出抗告狀。
                                      書記官  劉麗英
中    華    民    國    99    年    12    月    9     日
  附表
 ┌──┬─────────────────────────────┐
 │編號│                   應沒收銷燬之物                         │
 ├──┼─────────────────────────────┤
 │ 1  │第一級毒品海洛因壹包（驗餘淨重零點零陸肆柒公克）。        │
 ├──┼─────────────────────────────┤
 │ 2  │第二級毒品甲基安非他命伍包（總驗餘淨重零點陸壹零捌公克）。│
 ├──┼─────────────────────────────┤
 │ 3  │第二級毒品甲基安非他命壹包（驗餘淨重零點柒陸貳公克）。    │
 ├──┼─────────────────────────────┤
 │ 4  │第二級毒品甲基安非他命壹包（驗餘淨重零點參捌陸陸公克）。  │
 └──┴─────────────────────────────┘

司法院資訊處製作；財團法人民間司法改革基金會備份。
